臺灣高等法院花蓮分院民事裁定  
111年度抗字第40號
抗  告  人  趙廣生  


上列抗告人因與相對人陳偉郎間清償票款強制執行聲明異議事件
，對於中華民國111年9月16日臺灣花蓮地方法院111年度執事聲
字第11號所為裁定提起抗告，本院裁定如下：
    主  文
抗告駁回。
抗告費用由抗告人負擔。
    理  由
一、抗告意旨略以：債務人即相對人陳偉郎因避債已逃匿國外，
    而相對人持有之第三人善○山礦業股份有限公司(下稱善○山
    公司)股票(19,900股，下稱系爭股票)所在不明，固無法對
    相對人依強制執行法第48條第1項規定，檢查、啟視債務人
    居住所、事務所、倉庫、箱櫃及其他藏置物品之處所，或依
    第22條規定予以拘提或管收。惟依前司法行政部(63)台函民
    字第02751號函文要旨之反面解釋可知，本件相對人逃匿國
    外，應視同拒不交出系爭股票，即在無法依第48條第1項、
    第22條規定辦理時，應改適用第117條規定，依對其他財產
    權執行之方式，向善○山公司發扣押命令，禁止系爭股票異
    動後，逕予拍賣換價。執行法院駁回抗告人上開強制執行之
    聲請，於法不合。抗告人不服提起異議，亦遭原審駁回。為
    此提起本件抗告，請求廢棄原裁定等語。
二、按執行法院對於強制執行事件，認有調查之必要時，得命債
    權人查報，或依職權調查之；債權人於執行程序中應為一定
    必要之行為，無正當理由而不為，經執行法院再定期命為該
    行為，無正當理由逾期仍不為，致強制執行程序不能進行時
    ，執行法院得以裁定駁回其強制執行之聲請，強制執行法第
    19條第1項、第28條之1第1款定有明文。次按對股份有限公
    司股東股份之執行方法，因該公司是否發行股票而有不同。
    如已發行股票，無論其為記名股票，抑或無記名股票，均屬
    有價證券之一種。參諸強制執行法第59條第2項規定之意旨
    ，對股票之執行，自應依動產之執行程序，由法院占有後實
    施查封拍賣。如未發行股票，則因股份係股東對公司權利之
    表彰，屬於其他財產權，應依其他財產權之執行程序強制執
    行（司法院第一期司法業務研究會司法院第二廳研究意見參
    照）。再按有價證券係權利之表彰，故對有價證券之執行，
    係執行其表彰之權利。又無記名有價證券，得依交付而轉讓
    ；未禁止背書轉讓之記名有價證券，亦得依背書而轉讓，且
    一經背書交付後，於當事人間即生移轉效力，並得以其轉讓
    對抗公司以外之第三人。如以上開二種有價證券為執行標的
    物時，非剝奪債務人對有價證券之占有，無從依交付或背書
    轉讓之方法，將有價證券轉讓他人，勢必無法達到強制執行
    之目的，故應依動產執行方法執行，剝奪債務人對有價證券
    之占有，以阻止債務人將有價證券轉讓，非如其他財產權之
    執行，僅依扣押命令禁止移轉即可（最高法院83年度台抗字
    第553號、最高法院90年度台抗字第444號裁定意旨參照）。
三、經查:
　㈠抗告人於民國111年2月16日持原法院105司執2539號債權憑證
    (原執行名義為臺灣高雄地方法院104年度司促字第44313號
    支付命令暨確定證明書)為執行名義，聲請就相對人持有之
    系爭股票為強制執行，經原法院民事執行處以111年度司執
    字第3191號清償票款強制執行事件受理。原法院司法事務官
    先於111年4月7日以花院楓111司執孝字第3191號函命抗告人
    陳報相對人持有之系爭股票所在，以利查封執行。抗告人於
    111年4月28日以民事補正暨聲請狀表示相對人因避債潛逃國
    外，故系爭股票所在不明，請求依強制執行法第117條規定
    之「對其他財產權」方式執行。嗣原法院司法事務官於111
    年6月30日以花院楓111司執孝字第3191號函第二次命抗告人
    陳報系爭股票所在，抗告人仍未陳報系爭股票所在。原法院
    司法事務官以111年度司執字第3191號裁定(下稱原處分)駁
    回抗告人之聲請。抗告人不服，向原法院聲明異議，經原法
    院以111年9月16日111年度執事聲字第11號裁定(下稱原裁定
    )駁回異議等情，業經本院調取原法院105年度司執字第2539
    號、111年度司執字第3191號執行卷宗查核屬實。
　㈡善○山公司確有簽證非公開發行之實體記名股票等情，除經執
    行法院查明外，亦再經本院查證無訛，此有經濟部中部辦公
    室於111年10月25日以經中三字第11133649320號函覆本院暨
    檢送該公司登記案卷，及善○山公司董事鄭○峻111年10月27
    日函文等件(本院卷第45頁)附卷可憑。又相對人於104年2月
    27日出境後，於同年3月3日入境，並於同日出境，嗣於106
    年3月31日由戶政事務所逕為遷出國外之註記，迄今均無再
    入境紀錄等情，有相對人入出境資訊連結作業、內政部移民
    署111年11月2日移署資字第1110123518號函檢送相對人之入
    出國日期紀錄、相對人個人戶籍資料查詢結果附卷可稽(本
    院卷第51頁、第57頁；原法院111年度司執字第3191號執行
    卷)。且善○山公司並未替相對人保管系爭股票，系爭股票至
    今下落未明，亦經善○山公司董事鄭○峻函覆明確（本院卷第
    45頁）。則抗告人自應釋明相對人持有之系爭股票現於何處
    ，以供執行法院依動產強制執行程序進行查封換價。然抗告
    人經執行法院2次通知均未釋明，已如前述，則執行法院以
    抗告人未釋明系爭股票所在，依上開強制執行法規定，駁回
    抗告人對系爭股票強制執行之聲請，於法即無不合。
  ㈢至抗告人雖主張執行法院應依強制執行法第117條規定，以依
    對其他財產權執行之方式，向善○山公司發扣押命令，禁止
    系爭股票異動後，逕予拍賣換價云云。惟系爭股票係屬已發
    行實體股票，為有價證券，業如前述，則系爭股票所表彰權
    利之行使，與該證券之持有具有不可分之關係，非剝奪債務
    人對該有價證券之占有，無法達到強制執行之目的，自應依
    對於動產之執行程序辦理，此參照強制執行法第59條第2項
    規定即明。且此亦為抗告人所執前司法行政部(63)台函民字
    第02751號函文要旨「一、...記名股票既為有價證券之一種
    ，依法自應適用動產執行程序。二、...『不能』因債務人有
    拒不交出情形，即依強制執行法第117條規定辦理。」所肯
    認，是抗告人主張依前開函文之反面解釋，系爭股票得依強
    制執行法第117條之規定執行，實係誤解該函意旨，核與法
    不合。從而，抗告意旨，並無理由。
四、綜上所述，原處分以抗告人經2次通知均未釋明系爭股票所
    在，駁回抗告人就系爭股票之強制執行聲請，於法並無不合
    。原裁定駁回抗告人異議，亦難認有何違誤。抗告意旨指摘
    原裁定不當，求予廢棄，為無理由，應予駁回。
五、據上論結，本件抗告為無理由，爰裁定如主文。
中　　華　　民　　國　　111 　年　　11　　月　　18　　日
                  民事庭審判長法　官  林慧英  
                              法　官  李水源 
                              法　官  謝昀璉
以上正本係照原本作成。
本裁定除以適用法規顯有錯誤為理由外，不得再抗告。如提起再
抗告，應於收受送達後10日內委任律師為訴訟代理人向本院提出
再抗告狀（均須按他造當事人之人數附繕本）。並繳納再抗告費
新台幣１千元。 
中　　華　　民　　國　　111 　年　　11　　月　　18　　日
                              書記官  劉又華